【裁判字號】    97,簡上,654
【裁判日期】    970916
【裁判案由】    詐欺
【裁判全文】
臺灣板橋地方法院刑事判決             97年度簡上字第654號
上  訴  人
即  被  告  甲○○
選任辯護人  施習盛律師
上列上訴人即被告因詐欺案件，不服本院97年度簡字第2539號中
華民國97年4 月30日第一審判決（聲請簡易判決處刑案號：97年
度偵字第380 號及就同一事實移送併辦案號：臺灣臺北地方法院
檢察署97年度偵字第6009號），提起上訴，本院管轄之第二審合
議庭判決如下：
    主  文
上訴駁回。
甲○○緩刑貳年。
    事  實
一、甲○○預見若將自己之銀行帳戶存摺、提款卡及密碼等物，
    提供他人使用，可能幫助他人從事詐欺取財犯行，竟仍基於
    縱使該人將其帳戶用以從事詐欺行為，亦不違反其本意之幫
    助不確定犯意，於民國九十六年十一月六日晚間某時許，在
    臺北縣板橋市○○路○段之肯德基速食店，將其前申請開立
    之中和中正路郵局0000000000000號帳戶之存
    摺、提款卡（即金融卡）及密碼等物，提供予詐欺集團成員
    即真實姓名年籍不詳之成年人，藉以幫助該詐欺集團從事詐
    欺取財之犯行。嗣該詐欺集團成員意圖為自己不法之所有，
    利用甲○○提供之前開郵局帳戶，於九十六年十一月六日晚
    間十一時許，真實姓名年籍不詳自稱「小雨」之詐欺犯成員
    利用電腦設備連結網際網路聊天室，向乙○○佯稱可相約外
    出唱歌、喝酒云云，嗣以電話與乙○○聯絡並要求其先至提
    款機匯款，以確認其是否為警察身分，致乙○○信以為真而
    陷於錯誤，於同月七日凌晨零時三十五分許轉帳新臺幣（下
    同）二千元至甲○○前揭郵局帳戶，俟發現將款項轉帳至前
    開銀行帳戶後，該詐欺犯成員隨即派員提領甲○○上開郵局
    帳戶內款項。後因乙○○發覺受騙，報警循線查悉上情。
二、案經臺北縣政府警察局金山分局報請臺灣板橋地方法院檢察
    署檢察官偵查後聲請簡易判決處刑。
    理  由
一、證據能力部分：
    查上訴人即被告甲○○及辯護人於本院準備程序及本院審理
    中，對於下列各項證據方法之證據能力均無意見，本院審酌
    各證據方法作成時之情況，認為並無不適當之情事，依刑事
    訴訟法第一百五十九條之五規定，均得作為證據，合先敘明
    。
二、認定犯罪事實所憑之證據及理由：
    訊據被告甲○○對於上揭時、地，提供上開郵局帳戶之幫助
    詐欺取財之事實，於本院審理中坦承不諱，並經被害人乙○
    ○於警詢證述其受詐騙而轉帳至被告上開郵局帳戶之情節，
    且有中國信託銀行自動櫃員機交易明細表、被告申請開立之
    中和中正路郵局0000000000000號帳戶基本資
    料、交易明細表等件在卷可憑。又按任何人均可辦理金融帳
    戶存摺、金融卡使用，如無正當理由，實無借用他人存摺、
    金融卡使用之理，而金融存摺、金融卡及密碼亦事關個人財
    產權益之保障，其專有性甚高，除非本人或與本人親密關係
    者，難認有何理由可自由流通使用該存摺、金融卡及密碼，
    一般人均有妥為保管及防止他人任意使用之認識，縱特殊情
    況偶需交付他人使用，亦必深入瞭解用途及合理性，始予提
    供，且該等專有物品如落入不明人士手中，而未加以闡明正
    常用途，極易被利用為與財產有關之犯罪工具，而有犯罪意
    圖者，非有正當理由，竟徵求他人提供帳戶，客觀上可預見
    其目的，係供為某筆資金之存入，後再行領出之用，且該筆
    資金之存入及提領過程係有意隱瞞其流程及行為人身分曝光
    之用意，一般人本於一般認知能力均易於瞭解，報章媒體復
    一再披露詐騙集團為規避查緝，故使用他人帳戶以遂行詐欺
    之不法犯罪態樣，被告甲○○為一智慮健全之人，對此自難
    諉為不知，且其任意交付帳戶之存摺、金融卡、密碼等物予
    他人，該人既有使用帳戶存摺之需，竟不思自行申辦，反大
    費周章收集他人帳戶使用，顯與一般交易常情相悖，則其用
    途實屬可疑，足證被告甲○○應可預見金融帳戶存摺、金融
    卡、密碼等物提供他人使用，將幫助他人實施詐欺犯罪，竟
    仍將其帳戶存摺、金融卡及密碼交付該來路不明之人，是縱
    無證據證明被告明知該人之犯罪態樣係以該帳戶供詐欺之用
    ，惟其顯具縱有人以其金融帳戶實施詐欺犯罪亦不違背其本
    意之幫助意思至明。綜上，本案事證明確，被告甲○○之犯
    行洵堪認定，應依法論科。
三、查被告甲○○基於幫助他人犯詐欺罪之不確定故意，提供上
    開郵局帳戶之存摺、提款卡、密碼等物予真實姓名年籍不詳
    之人，而取得上開帳戶之詐欺犯成員，即利用被告提供之帳
    戶之幫助，意圖為自己不法之所有，施用詐術使被害人乙○
    ○陷於錯誤，因而將二千元轉帳至被告所提供之上揭郵局帳
    戶內，是被告所為係參與詐欺取財罪構成要件以外之行為，
    且在無證據證明被告係以正犯之犯意參與犯罪之情形下，應
    認其所為係幫助犯行為。是核被告甲○○所為，係犯刑法第
    三十條第一項前段、第三百三十九條第一項之幫助詐欺取財
    罪。又被告以幫助之意思，參與構成要件以外之行為，為幫
    助犯，依刑法第三十條第二項規定，按正犯之刑減輕之。
四、本件原審詳察，以被告甲○○犯罪事實明確，援引刑事訴訟
    法第四百四十九條第一項前段、第三項、第四百五十四條第
    二項，刑法第三十條、第三百三十九條第一項、第四十一條
    第一項前段，刑法施刑法第一條之一等規定，就被告甲○○
    部分量處有期徒刑三月，並諭知易科罰金之折算標準，原判
    決關於被告甲○○部分，其認事用法均無違誤，量刑亦屬妥
    適，自應予維持。上訴人即被告甲○○原以不服原審判決為
    由提起上訴（嗣於本院審理中已坦承幫助詐欺取財犯行），
    非有理由，應予駁回。末查，被告甲○○前未曾因故意犯罪
    受有期徒刑以上刑之宣告，此有臺灣高等法院被告前案紀錄
    表一份附卷可稽，其因年輕識淺，一時失慮，致觸犯本件犯
    行，事後於本院審理中已坦承犯行，並當庭賠償被害人乙○
    ○二千元，該被害人表示不願追究等語，被告甲○○經此偵
    審程序及罪刑之宣告，當知所警惕，而無再犯之虞，本院認
    所宣告之刑以暫不執行為適當，併予宣告緩刑二年，以啟自
    新。
據上論斷，應依刑事訴訟法第四百五十五條之一第一項、第三項
、第三百六十八條、第三百六十四條，刑法第七十四條第一項第
一款，判決如主文。
本案經檢察官李巧菱到庭執行職務。
中    華    民    國    97    年    9     月    16    日
                  刑事第十三庭  審判長法  官  白光華
                                      法  官  曾淑娟
                                      法  官  楊志雄
以上正本證明與原本無異
如不服本判決，應於收受送達後十日內向本院提出上訴書狀。
                                      書記官  陳春銘
中    華    民    國    97    年    9     月    16    日
附錄本案論罪科刑法條全文：
刑法第339條
意圖為自己或第三人不法之所有，以詐術使人將本人或第三人之
物交付者，處5 年以下有期徒刑、拘役或科或併科1 千元以下罰
金。
以前項方法得財產上不法之利益或使第三人得之者，亦同。
前二項之未遂犯罰之。


司法院資訊處製作；財團法人民間司法改革基金會備份。
